【裁判字號】    97,訴,44
【裁判日期】    970225
【裁判案由】    返還消費借貸款
【裁判全文】
臺灣新竹地方法院民事裁定                97年度訴字第44號
原      告  渣打國際商業銀行股份有限公司
法定代理人  甲○○
被      告  鄧秀嫻及李秀嫻
上列當事人間請求返還消費借貸款事件，本院裁定如下：
    主    文
本件移送臺灣板橋地方法院。
    理    由
一、按當事人得以合意定第一審管轄法院，但以關於由一定法律
    關係而生之訴訟為限，民事訴訟法第24條第1項定有明文；
    民事訴訟法所以規定當事人得合意定管轄法院，乃因法定管
    轄規定於實際上常造成當事人諸多不便，故為尊重當事人之
    程序選擇權，兼顧當事人實行訴訟之便利，於無礙公益上特
    別考量所作管轄之規定（如專屬管轄之規定）下，特容許當
    事人得合意定第一審管轄法院，上開規定之立法意旨既係為
    便利當事人實行訴訟而設，則兩造於起訴前合意指定之管轄
    法院，必須限於一定之法院，始能謂係便利當事人實行訴訟
    ，如當事人一造以定型化契約廣泛將不特定多數第一審法院
    定為合意管轄之法院，用與他造當事人簽訂契約，即與合意
    管轄之立法意旨有悖；是當事人合意定數管轄法院時，雖非
    法所不許，然亦應限於特定之一個或數個法院，如合意泛指
    當事人一造得向不特定多數法院起訴，自為法所不許，最高
    法院86年度臺抗字第139號著有裁判闡釋甚明。
二、經查，本件原告固主張依兩造間借據（借貸契約）約定條款
    第16條，兩造合意以本院為第一審管轄法院，爰向本院起訴
    請求被告返還借款云云，惟兩造間借據約定條款第16條前段
    係約定「如因本契約而涉訟時，借款人及連帶保證人均自願
    受貴行所在地之法院審理之（但法院有專屬管轄之特別規定
    ，從其規定）。」，此有借據之約定條款在卷可稽，則依上
    開約定足悉原告總行及各分行所在地之法院均取得管轄權，
    依該條款之約定，原告得依其意思於全國任擇總行或一分行
    所在地法院起訴，自與民事訴訟法第24條由當事人合意定第
    一審管轄法院之意旨不符，揆諸首揭說明，前開合意管轄之
    約定條款應屬無效。
三、按訴訟之全部或一部，法院認為無管轄權者，依原告聲請或
    依職權以裁定移送其管轄法院，民事訴訟法第28條第1項定
    有明文。本件兩造關於合意定管轄法院之約定無效已如前述
    ，而本件被告之住所在臺北縣中和市○○路236巷22弄21之1
    號，不在本院管轄區域內，茲原告向無管轄權之本院起訴，
    顯係違誤，爰依職權將本件移送於被告住所地之法院即臺灣
    板橋地方法院。
四、依民事訴訟法第28條第1項，裁定如主文。
中    華    民    國    97    年    2    月    25     日
                  民事第二庭  審判長法  官  楊明箴
                                    法  官  彭淑苑
                                    法  官  方鴻愷
以上正本係照原本作成。
如對本裁定抗告須於裁定送達後10日內向本院提出抗告狀。
中    華    民    國    97    年    2    月    25     日
                                    書記官  鍾佩芳


司法院資訊處製作；財團法人民間司法改革基金會備份。
